【裁判字號】    95,抗,9
【裁判日期】    950322
【裁判案由】    選任臨時管理人
【裁判全文】
臺灣屏東地方法院民事裁定                 95年度抗字第9號
抗  告  人  潘進華
相  對  人  財政部台灣省南區國稅屏東縣分局
法定代理人  劉正雄
上列抗告人因與相對人財政部台灣省南區國稅局屏東縣分局間聲
請選任亞青營造有限公司臨時管理人事件，對於民國94年12月30
日本院94年度司字第12號裁定提起抗告，本院裁定如下：
    主  文
抗告駁回。
抗告程序費用由抗告人負擔。
    理  由
一、按董事會不為或不能行使職權，致公司有受損害之虞時，法
    院因利害關係人或檢察官之聲請，得選任1人以上之臨時管
    理人，代行董事長及董事會之職權，公司法第208條之1第1
    項前段固定有明文，惟所謂「董事會不為或不能行使職權」
    ，係指公司因董事死亡、辭職或當然解任，致董事會無法召
    開行使職權；或董事全體或大部分均遭法院假處分不能行使
    職權之情況下，為股東權益及國內經濟秩序，始增訂之，此
    觀公司法民國90年11月12日新增該條文之立法理由自明。是
    以，公司有無選任臨時管理人之必要，自應視其是否有急迫
    需董事親自處理之具體事項，或因董事全部不能行使職權，
    致公司有受損害之虞時，始有選任臨時管理人代為行使董事
    職權之必要，否則公司即可依章程規定，自行選任或解任董
    事即可。
二、本件抗告意旨略以：伊為相對人之股東，茲因法律知識不足
    ，無法適任臨時管理人云云。
三、按有限公司應至少置董事一人執行業務並代表公司；又股份
    有限公司之董事會不為或不能行使職權，致公司有受損害之
    虞時，法院因利害關係人或檢察官之聲請，得選任一人以上
    之臨時管理人，代行董事長及董事會之職權，但不得為不利
    於公司之行為；上開規定於有限公司董事準用之；又公司法
    第208 條之1 所定選任臨時管理人事件，由利害關係人或檢
    察官向法院聲請，公司法第108 條第1 項前段、第108 條第
    4 項準用同法第208 之1 第1 項、非訟事件法第183 條第1
    項分別定有明文。是公司或法人臨時管理人之選任，係以保
    障公司或法人不因董事會不為或不能行使職權，抑或全部董
    事均無法行使職權而有遭受損害之虞所由設，其選任自應以
    公司或法人之最佳利益為考量。查亞青營造有限公司之前董
    事楊清葉於93年7 月31日死亡，惟亞青營造有限公司並未改
    選董事，有該公司基本資料查詢一紙在卷可稽，可知亞青營
    造有限公司現已無董事及代表人行使職權，又抗告人為該公
    司出資額最多之股東，且為前任董事楊青葉之配偶，對公司
    狀況最為了解，其雖主張法律知識較不足云云，惟無礙於其
    處理公司之事務，本院衡酌亞青營造有限公司最佳利益之考
    量，認選任抗告人潘進華為該公司之臨時管理人，為適當。
    原法院選任抗告人為亞青營造有限公司之臨時管理人，並無
    不妥。抗告意旨指摘原裁定不當，求予廢棄，為無理由，應
    予駁回。
四、據上論結，本件抗告為無理由，爰依非訟事件法第21條第2
    項、第44條、第46條，民事訴訟法第495 條之1 第1 項、第
    449 條第1 項、第78條，裁定如主文。
中    華    民    國    95    年    3     月    22    日
                  民事第二庭  審判長法    官  阮世賢
                                    法    官  葉力旗
                                    法    官  吳思怡
正本係照原本作成。
不得抗告。
中    華    民    國    95    年    3     月    22    日
                                    書 記 官  劉音利


司法院資訊處製作；財團法人民間司法改革基金會備份。
